【裁判字號】    91,訴,502
【裁判日期】    920129
【裁判案由】    商標異議
【裁判全文】
臺北高等行政法院判決                              九十一年度訴字第五○二號
                              .
    原      告  民生行股份有限公司
    代  表  人  甲○○董事長.
    訴訟代理人  乙○○
                丙○○
    被      告  經濟部智慧財產局
    代  表  人  蔡練生（局長）
    訴訟代理人  丁○○
    參  加  人  荷蘭商．法倫提.
                公司                    四五號
                (Valent.
    代  表  人  Ｇ．Ｆ．尼可萊.
                (George.
                                        送達代收人  蔡瑞森律師
右當事人間因商標異議事件，原告不服經濟部中華民國九十一年一月三日經訴字第○
九○○六三三一二一○號訴願決定，提起行政訴訟，並經本院裁定命參加人獨立參加
本件被告之訴訟。本院判決如左：
    主  文
原告之訴駁回。
訴訟費用由原告負擔。
    事  實
壹、事實概要：
    緣原告前於民國（以下同）八十八年七月二日以「V Valentino Coupeau 及圖」
    商標，作為註冊第八二○一○四號「Valentino coupeau」 商標之聯合商標，指
    定使用於商標法施行細則第四十九條所定商品及服務分類表第二十八類之手球、
    排球、籃球、羽球、高爾夫球桿、高爾夫球座等商品，向被告申請註冊，經被告
    准列為審定第九○四二六八號聯合商標（以下簡稱系爭聯合商標，如附圖一），
    嗣參加人以系爭聯合商標有違商標法第三十七條第七款規定，並提出參加人之註
    冊第三五八三八九號、第四一○六八六號、第四八三五四九號、第四二九二二一
    號、第四四六○三七號、第四三○三一一號及第四三四五六九號 「VALENTINO」
    商標或「V Logo」商標（以下合稱據以異議商標，如附圖二）圖樣，對之提起異
    議。案經被告審查，於九十年八月二十八日以中台異字第八九一一二○號商標異
    議審定書為異議成立，系爭聯合商標審定應予撤銷之處分。原告不服，提起訴願
    ，遭駁回後，遂向本院提起行政訴訟，並經本院裁定命參加人獨立參加本件被告
    之訴訟。
貳、兩造聲明：
一、原告聲明：求為判決訴願決定及原處分均撤銷。
二、被告聲明：
    被告未於言詞辯論期日到場，據其於準備程序期日到場及提出之書狀，聲明求為
    判決如主文所示。
、兩造爭點：
    據以異議商標是否為著名商標？系爭聯合商標與據以異議商標是否近似？而有否
    異議審定時商標法第三十七條第七款規定之適用？
一、原告陳述：
１、按商標圖樣「相同或近似於他人著名之商標或標章，有致公眾混淆誤認之虞者」
    ，不得申請註冊，為商標法第三十七條第七款所明定，且此條款之適用係以兩造
    商標構成相同或近似為前提要件，倘某一商標圖樣予人之寓目印象明確，不致因
    意念模糊而產生聯想引致誤認之情事，即無近似之可言。而審究商標之近似與否
    ，應就通體觀察，總括其所組成之文字、圖形、記號或聯合式與所施顏色予以認
    定，不能僅取其中構成商標之某一部分予以單獨判斷（前行政法院〈現改制為最
    高行政法院〉六十九年度判字第一二四號判決參照），且倘僅就圖樣比較，認為
    近似，但已為一般購買人所熟知之商標，而無產生混淆誤認之虞者，則非屬近似
    商標。又商標稍有不同，通常認為構成近似，但該差異部分影響商標整體印象或
    具有其他不同意義，可輕易區分二者之不同處，而無混淆誤認之虞者，實無構成
    近似商標。若二造商標分別具有特別醒目之部分，外觀之識別性已顯然不同，予
    人寓目印象及意匠亦差距甚遠，縱其商標均由文字、符號及圖形所組合而成，惟
    其識別性已截然相左，足使消費者區分而無混淆誤認之虞，亦無所謂二造商標構
    成相同或近似。本件系爭商標係由知名之品牌設計師「Valentino Coupeau」 以
    其所屬國︱法國之象徵自由、平等、博愛之國旗為設計基礎而成之黑白相間長方
    格幾何圖形，搭配該品牌設計師姓名之二個英文單字「Valentino」、「Coupeau
    」於其下增強其區別之效果，及其姓名之字首「Ｖ」置於長方格幾何圖形之中所
    組成之聯合式商標圖樣，為該名牌設計師所自創，其構圖獨特、鮮明，將原告之
    特殊巧思表露無疑。反之，據以異議商標則僅為一單純之英文字母「Ｖ」圖形，
    外繞以簡單之線條外框，二者商標之圖樣不僅構圖意匠差異甚大，予人寓目印象
    更是截然不同，而無使公眾混淆誤認之虞。
２、商標法第三十七條第七款之適用前提不僅需二商標構成近似，更須有致公眾混淆
    誤認之虞者，始足當之。而有無使公眾混淆誤認之虞，應就商標之識別性之程度
    、是否具有創意、所指定使用商品或服務相關及類似之程度、購買人之注意力等
    相關因素判斷之。觀之被告於其異議審定書中略謂：「．．．本件據以異議『V-
    ALENTINO』及『V Logo』商標乃係異議人使用於衣服、冠帽、領帶、拉鍊、皮件
    、旅行袋、床墊、枕、蓆、窗簾、傢俱、餐具、眼鏡、鐘錶及化妝品之著名商標
    ．．．」云云。若誠如被告所言，據以異議商標係屬著名之商標，則其商品之範
    圍亦僅限於衣服、冠帽、領帶、拉鍊、皮件、旅行袋、床墊、枕、蓆、窗簾、傢
    俱、餐具、眼鏡、鐘錶及化妝品等商品中，一般商品購買人對於據以異議商標之
    認知亦僅限於此些商品之中；而系爭商標係為指定使用於之「手球、排球、籃球
    、羽球、桌球、高爾夫球、高爾夫球桿、高爾夫球座、高爾夫球桿頭、高爾夫球
    桿握把膠套、高爾夫球具袋、運動用具袋、溜冰鞋、直排溜冰鞋、網球．．．」
    等運動商品，與據以異議商標所指定使用之商品不僅截然不同，且更無任何性質
    上相關聯之處，一般商品購買人於購買時施以普通所用之注意，實無構成混淆誤
    認之虞。而原告之品牌設計師︱范倫鐵諾．古柏先生前於中國大陸以「Valenti-
    no Coupeau」商標申請註冊於第八類及第二十四類商品中，於公告期間遭本案參
    加人︱法倫提諾環球公司對之提出異議，經中國大陸國家工商行政管理總局商標
    局以「被異議人之指定商品是第八類之指甲刀、電動剃髮刀．．．（第二十四類
    之布、紡織品毛巾、紡織品餐巾．．．），而異議人所核定使用之商品主要是服
    裝、皮具、皮革製品等，兩者商標所指定使用之商品不屬於同一類別商品，其商
    品本身的功能、用途不同、銷售渠道和使用對象亦有區別，被異議商標之使用不
    會使消費者對商品之產源產生混淆誤認．．．」。可證以本件系爭審定商標獨特
    、鮮明之設計意匠，一般消費大眾實可輕易區別二者商標之不同處，誠無造成誤
    認而致誤購之情事。
３、訴願決定書略謂：「．．．查系爭『V Valentino Coupeau及圖』商標係由『Va-
    lentino Coupeau』 及『Ｖ』字設計圖所聯合組成，其與據以異議商標相較，整
    體圖樣於異時異地隔離觀察之際，難謂無混同誤認之虞，核屬構成近似之商標．
    ．．」云云。惟被告前曾核准多件商標圖樣中有相同「valentino」 外文文字的
    商標註冊在相同或不同商品類別中，顯見被告認為該等商標雖有相同之valenti-
    no外文文字，惟其整體商標圖樣中或有其他可作為圖樣之主要部分，或其構圖設
    計意匠不同，彼此間要無構成近似、引致公眾混同誤認誤信之虞，故分別准予該
    等商標註冊。雖謂商標之審查以個案審查為原則，惟本諸同一審查原則及相同事
    件應為相同處理之法理，本件亦應作同一認定為妥。又歷年來除了法倫提諾環球
    公司外，亦有其他廠商以Ｖ圖形作為商標圖樣之一部申請取得註冊於各類別商品
    ，其取得註冊指定使用於第二十五類服飾商品之Ｖ圖形商標者，即有三十八件之
    多、Ｖ字圖形鐘錶類商標有四件、Ｖ字圖形皮包類商標有十件、Ｖ字圖形化粧品
    類商標有十五件，其他類別商品之Ｖ字圖形商標亦是不勝枚數達數十件，探究其
    核准理由，實乃審查商標是否近似應通體觀察，不能分割判斷之故。因此，雖該
    等商標有相同的Ｖ圖形部分，惟因其整體各有獨特之處或有可與他商標相區別之
    處，已足使一般消費者辨別該等商標分屬不同的產銷主體，故分別准予該等商標
    註冊。況系爭審定商標Valentino Coupeau 與「Ｖ」字長方圖形係屬不可分割之
    連貫整體，不得認其圖樣中之Ｖ為主要部分而加以分割觀察，二造商標其予人之
    寓目印象繁簡有別，一般商品購買人施以普通之注意，異時異地隔離觀察，猶易
    於辨識，尚難謂有使人產生混同誤認之虞，應非屬近似之商標。況，「Ｖ」為普
    通習見「勝利」之意之英文字母，非參加人所首創，又豈可專屬於其所有專用？
４、系爭審定商標係由一英文字母「Ｖ」外加一特殊幾何中間為白兩旁反黑之長方形
    設計圖，搭配Valentino Coupeau 字樣於其下，即數個英文單字及圖形始構成一
    完整之個體，各單字與圖形間係屬不可分割之連貫整體；反之，據以異議商標則
    是以一皆為大寫之英文 「VALENTINO」及一「Ｖ」字形外圍一橢圓形框框之圖樣
    ，依前述商標審查近似基準，商標之近似與否應就商標之整體加以觀察，不得予
    以分割，僅截取其中某部分遽為比對，二造商標不僅設計方式意匠不同、在外觀
    上與人之寓目印象更是簡繁有別，要無構成近似，引致一般商品購買人產生混同
    誤認誤購之情事。
５、商標異議審定書略謂：「本件審定商標與據以異議商標二者有相同之外文『VAL-
    ENTINO』，縱使 VALENTINO為義大利普通且常見之姓氏，惟義大利文在我國尚非
    普及，則以該義大利文『VALENTINO』 作為商標圖樣難謂不具識別性，又二者圖
    樣復均有Ｖ字母為主之設計圖部分，整體圖樣於異時異地隔離觀察，要難謂無致
    混同誤認之虞，核屬近似之商標．．．」云云。
(1)、惟「Valentino Coupeau」（原告所有）與「VALENTINO」早已經被告以中台異字
    第八七○八七八號、第八七○八七九號、第Ｇ00000000號、第Ｇ000
    00000號、第Ｇ00000000號、第Ｇ00000000號、第Ｇ00
    000000號、第Ｇ00000000號多件商標異議審定書認定不近似在案
    ，其理由大略為：「Valentino」 為義大利普通常見之姓氏，系爭商標既另有
    「Coupeau」 一字，一般人易於分辨其異同，於異時異地隔離觀察，尚無使人產
    生混同誤認之虞，應非屬構成近似。外文「VALENTINO」 歷年來不乏廠商以之
    作為商標圖樣一部分申准註冊於各類商品併存使用者．．．。
(2)、前行政法院亦曾針對「VALENTINO」 商標之行政爭訟案，分別作成數件判決，其
    理由歸納如下三點：「VALENTINO」 為義大利普通常見之姓氏，作為商標圖樣
    ，其保護性本較薄弱。被告核准各種以外文VALENTINO 為圖樣之一部分之商標
    於各類商品，歷年來除了原告外，不乏其他廠商亦以該姓氏「VALENTINO」 作為
    商標圖樣全部或一部分申准註冊於各類商品併存使用者。該等商標在市場上併
    存多年，能否僅因系爭商標圖樣中含有外文VALENTINO 一字，而認已足使一般消
    費者產生混同誤認之虞，殊非無研究之餘地。
(3)、參加人所有之「Valentino Garavani及Ｖ圖」商標於前經被告認與義大利商．馬
    里奧瓦連迪諾公司構成近似之時，參加人亦主張「Valentino」 乃一習見之姓氏
    非可歸屬於一人所專用，參加人前既為如此主張，現卻主張其具有 「Valentino
    」之商標專用權，此豈非矛盾至極之詞。本案系爭審定商標中，「Ｖ」為普通習
    見「勝利」之意之英文字母，又豈可專屬於一人所有專用？況系爭商標另有長方
    形幾何圖形置於Ｖ字母之中及「Valentino Coupeau」 可供辨識，於異時異地隔
    離觀察，尚無使人產生混同誤認之虞，應非屬構成近似。又歷年來除了法倫提諾
    環球公司外，亦有其他廠商以Ｖ圖形作為商標圖樣之一部申請取得註冊於各類別
    商品，依前述商標異議審定書及前行政法院判決之意旨，系爭審定商標與據以異
    議商標，在外觀上簡繁有別、設計方式意匠不同，要無構成近似，引致一般商品
    購買人產生混同誤認誤購之情事。
６、案外人︱飛凡傳播股份有限公司前曾針對洋基食品有限公司所有之註冊第一三七
    八七八號「非凡」標章（指定使用於第三十五類之食品零售服務）提出評定，被
    告以「中文『非凡』乃『不平凡、特殊』之意，尚屬普通習見之文字，．．．而
    申請人據以評定服務標章則主要表彰使用於媒體、傳播事業之服務，二者所提供
    服務本身之內容、性質相去甚遠，通常由不同型態之經營主體所提供，客觀上尚
    難謂有使一般消費者對二者所表彰之服務來源或提供者發生混淆誤認之虞」為由
    ，而作成評定不成立之處分；又案外人－新加坡商鱷魚國際企業私人有限公司前
    針對中台興化學工業股份有限公司所有之審定第八八七六八三號「鱷魚及圖CRO-
    CODILE」商標提出異議，案至前行政法院，前行政法院以「論究商品來源有無相
    聯性而致混淆誤認之虞時，除端視商標圖樣之近似程度外，仍需考量商標之獨創
    性、實際商品市場環境、各類商標併存情形、商品性質與關聯性、相關商品購買
    人之注意程度等因素綜合判斷之，．．．查，據以異議商標係指定使用於靴鞋、
    毛巾、皮帶、帽子、領帶、襪子、化妝品、香水、肥皂、床單、旅行袋、傘、各
    種筆墨等商品，與系爭商標係指定使用於當時商標法施行細則第四十九條所定商
    品及服務分類表第四類之黑油．．．等商品，二者商品之原料、用途、功能、性
    質有別，產製過程及販售場所暨對象等亦多所不同，依一般社會通念，難謂係屬
    相關產品，．．．一般消費者於選購商品時，客觀上當無對其所表彰之商品來源
    或產銷主體產生聯想致混淆誤認信而予以誤購之虞」為由，而認無主張法條之適
    用。同理可證，以本案據以異議商標係使用於衣服、冠帽、領帶、拉鍊、皮件、
    旅行袋、床墊、枕、蓆、窗簾、傢俱、餐具、眼鏡、鐘錶及化妝品等商品，而系
    爭審定商標則為指定使用於「手球、排球、籃球、羽球、桌球、高爾夫球、高爾
    夫球桿、高爾夫球座、高爾夫球桿頭、高爾夫球桿握把膠套、高爾夫球具袋、運
    動用具袋、溜冰鞋、直排溜冰鞋、網球．．．」等運動商品，兩者商品間並無任
    何關聯性，商品市場區隔顯然，一般商品購買人於購買時施以普通所用之注意，
    應可輕易區別兩者商品係來自兩截然不同之產製主體，而無造成混淆誤認之虞。
    再者，「Ｖ」乃一普通習見之英文字母，歷年來即有多家廠商以之作為設計基礎
    而註冊於各類商品中，其非可歸屬於一人所專用，其理甚明。況據以異議商標僅
    為單純之「Ｖ」圖形，附加一簡單線條外框，以此毫無顯著性之圖形，而欲獨占
    「Ｖ」圖形之商標市場，此種心態實為可議，若不予遏止，正當之商標秩序將盪
    然無存。
７、參加人一再指稱「Ｖ」商標乃其所首創，惟台灣廠商古月企業有限公司早自六十
    九年起，即以「    」及「    」圖樣註冊於第二十五類商品中，於參加人以「
    「V Logo」開始申請註冊之時，台灣之本土廠商早已使用「Ｖ」圖商標多年；而
    參加人所有之審定第八七五八四六號「V Logo & VALENTINO BOUTIQUE 華倫天奴
    」商標，前經古月企業有限公司及義大利商．吉梵尼范侖鐵諾以古月企業有限公
    司所有之商標對之提出異議，案至前行政法院，前行政法院認該「V Logo & VA-
    LENTINO BOUTIQUE華倫天奴」商標與古月企業有限公司之商標確屬近似，而認應
    撤銷該商標之審定，若誠如參加人所言：「Ｖ」商標乃其所首創，則其所首創之
    商標焉有與他人之商標構成近似而不應准予註冊之理。因之，若謂「Ｖ」字商標
    之創用者亦應係台灣之本土廠商─古月企企業有限公司，而非參加人。參加人自
    稱為國際知名品牌，但於台灣，其所有之「Ｖ」logo商標卻僅註冊於眼鏡及洗髮
    精等少數三、四類商品，反倒以興訟手段，對付使用相關「Ｖ」字商標已長達二
    、三十年之台灣本土廠商，若任由參加人以不當訴訟手段繼續壓迫台灣本土廠商
    ，則台灣本土廠商之商標權益與商業將無發展空間。
８、參加人一再指稱本案系爭商標之品牌設計師「Valentino Coupeau」先生非Valen
    tino家族者，並謂其乃係惡意抄襲剽竊他人之商標者。惟，本案系爭商標確為法
    國知名設計師「Valentino Coupeau」所設計，而「Valentino Coupeau」確為其
    真名，此有其經法國律師公證之國籍證明書可資為證。且經查，參加人之品牌設
    計師「Valentino Garavani」，並非姓「Valentino」，「Valentino」乃係其名
    ，「Garavani」則係其姓，此有大陸之國際金融報之專題報導可資證明，因之其
    並非「Valentino」家族之一員，而於其前已有三位著名之「Valentino」家族設
    計師，足證其乃係刻意攀附他人之知名度，將他人辛苦經營之成果攬為己有。
９、原告為使一般商品購買人對其「    」系列商標商品之信譽及品質有一定之認識
    。且為加強對「    」系列商標之保護，自八十六年起即先後以與本案系爭審定
    商標相同或近似之圖樣「    」「    」「    」「    」「    」「    」向
    被告申請註冊於各種商品類別，並經被告核准註冊為：
(1)、與本案系爭審定商標近似之商標圖樣「    」「    」「    」：第八三九七八
    八號商標、第八九七六○五號商標、第八九七七九二號商標、第九○二六二二號
    商標、第九○三四○四號商標、第九一一九五二號商標、第九一二二一三號商標
    、第九一四七○七號商標、第九一四七○八號商標、第九一六九九二號商標、第
    九八五八五九號商標、第九九四九二二號商標。
(2)、與本案系爭審定商標近似之商標圖樣「    」「    」「    」：第八二一七八
    一號、第八二二六二六號、八三九八六七號商標、第八四○七○二號、第八四五
    七二八號、第八四七八九七號、第八四八二五一號、第八五六○三五號、第八九
    二○七五號商標、第九五一一九八號、第九七一二○八號商標、第八七二三八七
    號、第九○七九七七號、第九二八四八五號、第九二八三四四號、第九二六四八
    一號、第九二五三四一號、第九四八七七九號、第九四九七八○號、第九五一二
    一二號、第九八五五九九號、第九二八八○八號、第九二八八○七號商標。足見
    原告對其所有「    」商標的重視及為建立其商標信譽所付出之苦心。
１０、原告亦於中國大陸以近似之商標圖樣「    」申請註冊於三類、十四類、二十四
    類、二十五類、二十八類，並均經中華人民共和國國家工商行政管理局核准審定
    ／註冊在案，而後再以「    」向中國人民共和國國家工商行政管理局申請註冊
    於二十八類，並經核准註冊為第0000000號商標。且原告亦以近似於本案
    系爭審定商標圖樣之「Ｖ及圖    」商標向日本提出申請，亦經日本商標主管機
    關核准為註冊第0000000號商標；此外「Ｖ及圖」商標系列商品於日本係
    由J.M.S株式會社行銷之，且本案原告與日本J.M.S株式會社為合作推廣「Ｖ及圖
    」商標系列商品，使其成為世界知名商標，而因日本係為世界智慧財產權組織Ｗ
    ＩＰＯ（WORLD INTELLECTUAL PROPERTY ORGANIZATION）之會員國，故由原告出
    資，以日本J.M.S 株式會社為申請人向ＷＩＰＯ申請「    」商標之註冊，亦均
    經ＷＩＰＯ核准註冊為馬德里協定及議定國國際註冊第七八四二八○號商標及第
    七八三七八四號商標，並將保護國延伸至俄羅斯共和國及法國，顯見，本案系爭
    審定商標在本案原告積極經營下，已逐漸成為一世界知名品牌，且不論於中國大
    陸或世界各地均無與參加人之據以異議商標有構成近似之可能。且原告前曾同意
    日商J.M.S株式會社以「Valentino Coupeau」系列商標於其他國家申請註冊，日
    商J.M.S株式會社即以『VALENTINO COUPEAU及VC』圖樣向美國商標局申請註冊，
    經美國商標局核准審定在案，足證，原告『Valentino Coupeau』 系列商標早已
    建立其優良之商標信譽並推廣至國際，而為一國際知名之商標。故本案實無商標
    法第三十七條第七款、第十二款之適用。
、綜上所陳，以「VALENTINO」 為義大利普通常見之姓氏，故其並非可專屬於某一
    人所有，倘以之作為商標圖樣，且該圖樣中尚有可與他商標相區別之處，則該二
    商標即非屬近似商標，以本件系爭商標鮮明、獨特之設計意匠，與據以異議商標
    確無構成近似之可能，此其一。次參酌前述商標異議審定書及前行政法院判決之
    意旨，以VALENTINO 文字作為商標之部分早已併存於各類商品之事實，系爭商標
    所指定使用之「手球．．．」等商品與據以異議商標所使用之「衣服、皮包．．
    ．」等商品，市場區隔顯然，消費者實可輕易辨別兩者係來自不同之產製主體，
    難謂有使消費者誤認之虞，此其二。況，「Ｖ」為普通習見「勝利」之意之英文
    字母，又豈可專屬於一人所有專用？復以原告業已取得多件「Ｖ及圖      」、
    「Valent. Coupeau及圖       」、「Vc Val Coupeau及圖        」商標、「
    Vc VAL COUPEAU及圖        」商標及「Vc及圖      」之註冊，於中國大陸與
    世界智慧財產權組織亦取得多件「Ｖ及圖      」商標之註冊，此其三。因之本
    案確無商標法第三十七條第七款規定之適用餘地。為此，請判決如原告訴之聲明
    。
二、被告陳述：
    被告未於言詞辯論期日到場，據其於準備程序期日到場及提出之書狀，陳述如左
    ：
１、商標圖樣「相同或近似於他人著名之商標或標章，有致公眾混淆誤認之虞者」，
    不得申請註冊，為本件商標異議審定時商標法第三十七條第七款所明定。又所稱
    「著名之商標或標章」，係指有客觀證據足以認定該商標或標章已廣為相關事業
    或消費者所普遍認知者而言，復為商標法施行細則第三十一條第一項所明定。所
    謂「有致公眾混淆誤認之虞者」，係指商標或標章有使一般消費者對其所表彰之
    商品來源或產製主體發生混淆誤信之虞而言。
２、本件觀諸參加人於異議階段檢送之商標註冊資料一覽表、商品型錄、雜誌廣告、
    進口報單、發票等證據資料影本及被告中台異字第八八一○四四、八九○四四四
    、九○○五一二等號商標異議審定書，據以異議「VALENTINO」 及「V Logo」商
    標乃係參加人使用於衣服、冠帽、領帶、拉鍊、皮件、旅行袋、床墊、枕、蓆、
    窗簾、傢俱、餐具、眼鏡、鐘錶及化粧品等商品之著名商標，早自六十七年起即
    取得註冊第九七○六八號、第九七四二五號、第九七四二八號、第九七四三七號
    、第九七四六五號、第九七四八七號、第九七四九○號、第九七六二一號、第九
    七七二二號及第九八三九六號商標專用權，惟上揭商標因未延展註冊，乃自七十
    五年起陸續重新申請註冊，嗣經取得第三五八三八九號、第四一○六八六號、第
    四八三五四九號、第四二九二二一號、第四四六○三七號、第四三○三一一號及
    第四三四五六九號商標專用權。該據以異議商標係義大利著名設計師 VALENTINO
    GARAVANI先生所設計，其設計之產品頗受全球各地名流人仕所喜愛，許多世界知
    名人仕如西班牙皇后、戴安娜王妃、伊麗莎白泰勒、奧戴麗赫本、布魯克雪德絲
    、賈桂琳甘乃迪歐納西斯、南茜雷根、蘇菲亞羅蘭、珍芳達等均係VALENTINO G-
    ARAVANI先生設計服飾之愛好者，西元一九九一年乃VALENTINO GARAVANI 先生從
    事設計工作滿三十年，全球名人齊聚羅馬同為慶祝，高達九十種世界流通之報紙
    雜誌如 「BAZAAR」、「MARIE CLAIRE」、「NEW YORK」、「ELLE」、「THE NEW
    YORK TIMES」亦以英、德、法、西、義等種語言，約一百二十篇之報導介紹此次
    盛會並推介VALENTINO GARAVANI先生為義大利服裝界之教宗，三十年來偉大之設
    計家，二十世紀後五十年服裝界最主要之競爭者；據以異議「VALENTINO」及「V
    Logo」商標商品透過世界各大城市之直屬商店或經銷商廣為銷售，並進口至臺灣
    各大百貨公司及飯店之名品商店陳列銷售，廣為國內消費者所熟知，並得藉此辨
    識參加人之商品，為夙著盛譽之商標，迭經中華民國及世界各主要國家商標主管
    機關或法院處分及判決，認同參加人之 「VALENTINO」及「V Logo」為著名商標
    ，有表彰參加人產品之功能，於本件審定第九○四二六八號「V Valentino Cou-
    peau及圖」商標申請註冊當時，表彰VALENTINO GARAVANI先生所設計之服飾等相
    關商品之據以異議 「VALENTINO」及「V Logo」商標之知名度，難謂未廣為相關
    事業及消費者所熟知，並臻著名。
３、本件審定第九○四二六八號「V Valentino Coupeau及圖」商標係由外文「Vale-
    ntino Coupeau」 及「Ｖ」字設計圖所聯合組成，與據以異議之註冊第三五八三
    八九號、第四一○六八六號、第四八三五四九號、第四二九二二一號、第四四六
    ○三七號、第四三○三一一號及第四三四五六九號等 「VALENTINO」商標或 「V
    Logo」商標圖樣相比較，二者有相同之外文「VALENTINO」，縱使VALENTINO為義
    大利普通且常見之姓氏，惟義大利文在我國尚非普及，則以該義大利文「VALEN-
    TINO」作為商標圖樣難謂不具識別性，又二者圖樣復均有Ｖ字母為主之設計圖部
    分，整體圖樣於異時異地隔離觀察，要難謂無致混同誤認之虞，核屬近似之商標
    ，從而原告以本件審定第九○四二六八號「V Valentino Coupeau 及圖」商標申
    請註冊於手球，排球，籃球，羽球，桌球，高爾夫球，高爾夫球桿，高爾夫球座
    等等商品，自有致相關商品購買人產生混淆誤認之虞，揆諸上開說明，應有首揭
    法條規定之適用。至原告另舉各「Valentino」 聯合式商標併存註冊之案例資為
    抗辯乙節，核其商標圖樣不同，案情有別，自難比附援引執為本件商標應准註冊
    之論據。
４、綜上論述，被告之原處分洵無違誤，請判決如被告答辯之聲明。
三、參加人未於準備程序及言詞辯論期日到場，亦未提出之書狀作何陳述。
    理  由
一、本件被告經合法通知，未於言詞辯論期日到場，核無行政訴訟法第二百十八條準
    用民事訴訟法第三百八十六條各款所列之情事，爰依原告之聲請，由其一造辯論
    而為判決，合先敘明。
二、按商標圖樣相同或近似於他人著名之商標或標章，有致公眾混淆誤認之虞者，不
    得申請註冊，為本件異議審定時商標法第三十七條第七款所明定。而衡酌兩商標
    是否近似，以具有普通知識經驗之購買人，於購買時施以普通所用之注意，有無
    混同誤認之虞判斷之。又所稱著名商標或標章，係指有客觀證據足以認定該商標
    或標章已廣為相關事業或消費者所普遍認知者，復為同法施行細則第十五條第一
    項及第三十一條第一項所明定。
三、本件被告以，由參加人檢送據以異議商標之商品型錄、雜誌廣告、進口報單及發
    票等證據資料，應可證明據以異議商標於系爭聯合商標申請註冊當時，於衣服等
    商品已達著名程度，且系爭聯合商標與據以異議商標均有相同外文 「VALENTINO
    」及「Ｖ」字母為主之設計圖部分，異時異地隔離觀察，難謂無混同誤認之虞，
    應屬近似商標。從而系爭聯合商標以近似於據以異議之著名商標圖樣，申請註冊
    於手球、排球、籃球及羽球等商品，有致相關商品購買人產生混淆誤認之虞等理
    由，乃為異議成立，系爭聯合商標審定應予撤銷之處分。原告不服，提起訴願，
    遭駁回後，遂提起本件行政訴訟。兩造之主張各如事實欄所載，其爭點為據以異
    議商標是否為著名商標？系爭聯合商標與據以異議商標是否近似？而有否異議審
    定時商標法第三十七條第七款規定之適用？
四、原告訴稱：審究商標近似與否，應就通體觀察，總括其文字、圖形、記號或聯合
    式與其所施顏色予以認定，不能僅取其中構成商標之某一部分予以單獨判斷；系
    爭聯合商標之圖形為一以法國國旗為設計基礎而成之黑白相間長方格幾何圖形，
    搭配該品牌設計師姓名之二個英文單字「Valentino」、「Coupeau」於其下增強
    其區別之效果，及其姓名之字首「Ｖ」置於長方格幾何圖形之中所組成之聯合式
    商標圖樣，為該名牌設計師所自創，其構圖獨特、鮮明，將原告之特殊巧思表露
    無疑。反之，據以異議商標則僅為一單純之英文字母「Ｖ」圖形，外繞以簡單之
    線條外框，二者商標之圖樣不僅構圖意匠差異甚大，予人寓目印象更是截然不同
    ，而無使公眾混淆誤認之虞，非屬構成近似商標。又Valentino 為義大利普遍姓
    氏，並非Garavani Valentino所首創，非可由其獨占；且以普通姓氏為商標者，
    僅得為弱勢性保護；再者，被告前曾核准數十件以Ｖ字形當作商標圖樣之部分，
    併存註冊於同一商品類別中；且原告亦於中國大陸以相同之商標圖樣申請註冊，
    均經中華人民共和國國家工商行政管理局核准審定註冊在案，已逐漸成為一世界
    知名品牌，故本件應作相同認定為妥云云。惟查：
１、據以異議 「VALENTINO」及「Ｖ」字形設計商標係參加人使用於衣服、冠帽、領
    帶、拉鍊、皮件、旅行袋、床墊、窗簾、傢具、眼鏡、鐘錶及化粧品等商品，除
    已在世界各國獲准註冊，在我國自七十八年起亦已取得註冊第四五四三六一號及
    第五七五四五九號商標專用權。參加人之 「VALENTINO」商標及「V Logo」商標
    之商品，均係出自義大利設計名師「Valentino Garavani」之手，其設計之產品
    頗受世界知名人仕所喜愛，屢為報章雜誌所報導，且參加人為廣泛促銷其商品，
    除透過世界各大城市直屬商店或經銷商廣為銷售外，並大量製作精美型錄及於著
    名雜誌刊登廣告，復進口其商品於我國各大百貨公司及飯店之名品商店陳列銷售
    ，凡此有參加人所檢送之據以異議諸商標使用之商品型錄、雜誌廣告、進口報單
    、發票等各項證據可證，故據以異議諸商標於本件系爭聯合商標八十八年七月二
    日申請時，已廣為我國相關事業及消費者所普遍認知，應為著名之商標。
２、系爭「V Valention Coupeau及圖」商標係由外文「Valentino Coupeau」及「Ｖ
    」字設計圖所聯合組成，其與據以異議諸商標圖樣相較，整體圖於異時異地隔離
    觀察之際，難謂無致混同誤認之虞，核屬近似商標。
３、從而，本件原告以近似於據以異議諸著名商標圖樣，申請註冊於手球、排球、籃
    球及羽球等商品，自有致消費者產生混淆誤認之虞，而有違首揭法條之規定。
４、原告所舉以普通姓氏為商標者，僅得為弱勢性保護之案例，及所舉各式「Valen-
    tino」商標併存註冊乙節，核與本件商標圖樣有別，案情各異，且屬另案是否妥
    適問題，基於商標審查個案拘束原則，自不得比附援引，執為本件應為有利之論
    據。原告另主張系爭聯合商標在中國大陸獲准註冊乙節，因兩地法制有別，亦不
    能執為本件有利之論據。從而，本件原告起訴意旨並不可採，被告所為異議成立
    ，系爭聯合商標審定應予撤銷之處分，揆諸首揭規定，並無違誤，訴願決定予以
    維持，亦無不合。原告仍執前詞，訴請撤銷，為無理由，應予駁回。
五、本件事證明確，兩造其餘攻擊防禦方法與本件判決結果不生影響，故不逐一論述
    ，併此敘明。
據上論結，本件原告之訴為無理由，爰依行政訴訟法第九十八條第三項前段、第二百
十八條，民事訴訟法第三百八十五條第一項前段判決如主文。
中    華    民    國      九十二      年      一      月      二十九    日
                              臺 北 高 等 行 政 法 院 第 二 庭
                                    審 判 長 法    官 徐瑞晃
                                             法    官 李得灶
                                             法    官 吳慧娟
右為正本係照原本作成。
如不服本判決，應於送達後二十日內，向本院提出上訴狀並表明上訴理由，如於本判
決宣示後送達前提起上訴者，應於判決送達後二十日內補提上訴理由書（須按他造人
數附繕本）。
中    華    民    國      九十二      年      一      月      二十九    日
                                             書 記 官 劉道文


司法院資訊處製作；財團法人民間司法改革基金會備份。
